【裁判字號】    98,簡上,18
【裁判日期】    980326
【裁判案由】    公共危險
【裁判全文】
臺灣板橋地方法院刑事判決              98年度簡上字第18號
上  訴  人
即  被  告  甲○○
上列上訴人即被告因公共危險案件，不服本院中華民國97年11月
27日97年度簡字第9302號第一審刑事簡易判決（聲請簡易判決處
刑案號：97年度偵字第19937 號），提起上訴，本院管轄之第二
審合議庭判決如下：
    主  文
上訴駁回。
    事  實
一、甲○○明知坐落臺北縣三重市○○街58號3樓房屋所屬公寓
    大廈係一集合住宅，不得阻塞逃生通道，竟於民國95年4月
    28 日向李文麗購入該屋居住，而於同年5月17日登記完畢，
    旋即在該集合住宅內3樓通往4樓兼有逃生通道作用之樓梯間
    裝設鐵門，而阻塞該逃生通道，使上開房屋3樓以下住戶於
    災害發生時，無法向上逃生，致生危險於其他住戶之生命、
    身體安全。迄於97年5月19日，上開逃生通道仍繼續遭阻塞
    ，經該集合住宅2樓住戶乙○○發覺後，報警處理而查悉上
    情。
二、案經乙○○訴由臺北縣政府警察局三重分局報請臺灣板橋地
    方法院檢察署檢察官偵查後聲請簡易判決處刑。
    理  由
一、訊據上訴人即被告甲○○固坦承於前揭時間，在上開集合住
    宅內3 樓通往4 樓之樓梯間裝設鐵門，惟否認有何阻塞該集
    合住宅逃生通道，致生危險於他人生命、身體之犯行，並辯
    稱：伊購買房屋時，地政士呂桂豐曾告知所買房屋全部為伊
    所有，進而以為3樓樓梯間亦為伊所有，而伊育有一弱智且
    脊椎側彎兒子，為避免其從樓上由樓梯間滾到1樓，造成重
    大傷害，加上前任屋主李文麗告知其可於樓梯間裝設鐵門，
    故而加以裝設；另前開集合住宅之樓梯無法直接通到頂樓，
    是以其內之樓梯間非逃生通道，其裝設鐵門應無阻塞逃生通
    道之情事云云。經查：
（一）上揭事實，業據告訴人乙○○於警詢及偵查中指訴綦詳，
      並有現場樓梯間裝設有鐵門之照片1幀附卷可稽。
（二）另按共用部分，係指公寓大廈專有部分以外之其他部分及
      不屬專有之附屬建築物，而供共同使用者；又公寓大廈共
      用部分不得獨立使用供做專有部分。其為連通數個專有部
      分之樓梯，並不得為約定專用部分，公寓大廈管理條例第
      3 條第4 款、第7 條第2 款分別定有明文。據此，可知連
      通公寓大廈各住戶之樓梯為各住戶共同使用部分，非專屬
      某一住戶所有。本件坐落臺北三重市○○街58號3 樓房屋
      雖屬被告所有，惟被告只為同一公寓大廈住戶之一，該房
      屋前之樓梯又連通其他住戶房屋，自屬其他全體住戶共用
      部分，應供全體住戶共同使用，非被告一人得單獨使用，
      是被告於該屋前樓梯間裝設鐵門，顯然違法。
（三）次按公寓大廈之樓梯間為各住戶平時往來通行之通道，遇
      有危險時，更成為住戶避難逃生之用，此為眾所週知且事
      理甚明之事，被告竟昧於此，辯稱其所有上開房屋所屬公
      寓大廈之樓梯間，非逃生通道，殊難想像。
（四）又公寓大廈之樓梯間既屬逃生通道，即不得加以阻塞，以
      免致生危險於其他住戶，此亦為一般常識，應為被告所知
      悉，是縱認被告所辯於購買上開房屋時，前任屋主告以得
      於樓梯間裝設鐵門屬實，被告自己仍應作出正確判斷，焉
      可人云亦云而為裝設鐵門之違法行為，更不可以家中小孩
      安全為由作為裝設鐵門之藉口，進而影響其他住戶之安全
      。
   綜上，被告所辯上情，純係卸責之詞，不足採信，其於上開
   樓梯間裝設鐵門之舉，顯已阻塞集合住宅之逃生通道。罪證
   明確，被告犯行堪以認定。
二、核被告所為，係犯刑法第189條之2第1項後段之阻塞集合住
    宅之逃生通道，致生危險於他人生命、身體罪，應依同條項
    前段規定予以處罰。又按繼續犯，係以一個行為持續的侵害
    一個法益，其特性則僅屬一個行為，不過其不法之狀態，係
    在持續狀態中而言。本件被告所為阻塞集合住宅逃生通道之
    犯行，係以一個行為持續侵害一個社會法益，為一行為之繼
    續犯，屬單純一罪，且其行為自95年5 月間繼續迄今（依被
    告所辯，上開鐵門迄未拆除），自應適用94年2 月2 日經總
    統以華總一義字第09400014901 號令修正公布，並於95年7
    月1 日施行之修正後刑法，無庸再為新舊刑法之比較，亦無
    中華民國九十六年罪犯減刑條例之適用，併此敘明。原審因
    而審酌被告漠視公共安全之法律規範，擅自阻塞集合住宅之
    逃生通道，罔顧他人生命身體安全，及犯後態度，暨其犯罪
    動機、目的、手段、所生危害等一切情狀等一切情狀，適用
    上開法條及刑法第41條第1 項前段規定，量處被告有期徒刑
    3 月，並諭知易科罰金之折算標準。本院經核原審認事用法
    ，均無不合，量刑亦稱妥適（原判決只就被告購入房屋之時
    間，誤載為95年7 月8 日，本院自應將此部分予以更正）。
    被告上訴意旨仍執前詞指摘原判決不當，請求撤銷改判為無
    罪，為無理由；又其復謂若認其所為構成犯罪，雖另請求為
    緩刑之諭知，惟被告為本件犯行後，迄未將阻塞逃生通道之
    鐵門拆除，所生危險仍在繼續狀態中，於本院審理時復飾詞
    狡辯，未見其所有警惕，則其請求就本件犯行為緩刑之諭知
    ，亦無理由，爰駁回其上訴。
據上論斷，應依刑事訴訟法第455條之1第1項、第3項、第368 條
，判決如主文。
本案經檢察官賴建如庭執行職務。
中    華    民    國    98    年    3     月    26    日
                  刑事第二庭審判長法  官  王屏夏
                                  法  官  吳幸娥
                                  法  官  趙義德
上列正本證明與原本無異。
不得上訴。
                                  書記官  王君倚
中    華    民    國    98    年    3     月    30    日
附錄本案論罪科刑法條全文：
刑法第189條之2：
阻塞戲院、商場、餐廳、旅店或其他公眾得出入之場所或公共場
所之逃生通道，致生危險於他人生命、身體或健康者，處3年以
下有期徒刑。阻塞集合住宅或共同使用大廈之逃生通道，致生危
險於他人生命、身體或健康者，亦同。
因而致人於死者，處 7 年以下有期徒刑；致重傷者，處 5 年以
下有期徒刑。


司法院資訊處製作；財團法人民間司法改革基金會備份。
